臺灣高等法院臺南分院民事裁定　94年度抗字第494號
抗告人　乙○○
代理人　禎和　律師
上列抗告人與相對人甲○○間假扣押事件，對於中華民國94年6
月10日台灣台南地方法院94年度裁全字第2688號裁定，提起抗告
，本院裁定如下：
    主  文
抗告駁回。
抗告程序費用由抗告人負擔。
    理  由
一、按「債權人就金錢請求或得易為金錢請求之請求，欲保全強
　　制執行者，得聲請假扣押。」、「請求及假扣押之原因，應
　  釋明之。前項釋明如有不足，而債權人陳明願供擔保或法院
    認為適當者，法院得定相當之擔保，命供擔保後為假扣押。
    」，民事訴訟法第五百二十二條第一項及第五百二十六條第
    一項、第二項分別定有明文。又「假扣押為保全程序而非確
    定私權之訴訟程序，請求及假扣押之原因雖應釋明，或由債
    權人就債務人所應受之損害供法院所定之擔保以代釋明，但
    債權人本案債權是否確實存在，則非保全程序所應審認之事
    項，此觀民事訴訟法第五百二十六條之規定自明。」（最高
    法院61年度台抗字第589號判例意旨參照）。
二、本件抗告意旨略以：按假扣押係指債權人就金錢請求或得易
    為金錢請求之請求，欲保全將來之強制執行，法院依其聲請
    裁定扣押債務人之財產而禁止處分，其要件應具債權人對
    債務人有金錢請求或得易為金錢請求之債務。須有日後不
    能強制執行或甚難執行之虞。本件相對人甲○○之假扣押聲
    請，並不符前開要件。蓋：(一)依相對人之聲請狀所載，指稱
    訴外人蔡木寅承買其所有坐落台南縣永康市○○段180地號
    土地，及農友化工廠股份有限公司（下稱農友公司）所有之
    坐落同段179之3、752地號土地，買賣價金以每坪新台幣（
    下同）二萬元計（相對人土地為八百八十坪，農友公司土地
    為一千零三十七坪），總計三千八百三十四萬元。查農友公
    司部分之買賣價金二千零七十四萬元已付清，相對人部分因
    其未依約移交標的而保留部分款項未付，然此為相對人與蔡
    木寅間之金錢糾紛，與抗告人無關。(二)本件相對人聲請假扣
    押事由，主要謂抗告人就相對人所持支票向付款銀行辦理撤
    銷付款委託、拒絕給付價金等語。然查，抗告人未曾簽發相
    對人所指之支票與之，且相對人前稱蔡木寅簽發「閣鋒企業
    有限公司」分期支票付款，後卻稱抗告人辦理撤銷付款委託
    ，誠屬矛盾無稽。另上揭買賣土地之當事人為相對人、農友
    公司與蔡木寅，與抗告人無任何關聯。至於蔡木寅為何將上
    開179之3地號土地移轉登記予抗告人，乃本於抗告人與蔡木
    寅間之原因關係，亦與相對人無涉，相對人請求給付價金之
    對象應係蔡木寅、而非抗告人，兩造間並無任何債權債務關
    係，為此請求廢棄原裁定云云。
三、經查：相對人主張其與第三人農友公司，於93年8月21日與
    第三人蔡木寅簽定買賣契約，買賣標的為坐落台南縣永康市
    ○○段179之3、752、180地號等三筆土地，買賣價金共三千
    八百三十四萬元，由蔡木寅交付以第三人閣鋒企業有限公司
    為發票人之十一紙支票作為買賣價金之給付，其中上開179
    之3地號土地並於93年9月6日以買賣為登記原因，辦理移轉
    登記予抗告人完畢。嗣經相對人於94年6月8日提示其中一紙
    發票日為同年4月31日、面額二百五十萬元之支票時，遭付
    款銀行以提示期限經過後經撤銷付款委託為由拒絕付款而退
    票等各情，業據相對人提出不動產買賣契約書乙份、支票十
    一紙及退票理由單乙紙（以上均影本）及土地登記謄本乙份
    為證，並經本院調閱原審94年度裁全字第1256號假扣押保全
    程序卷查核屬實。相對人主張本件係抗告人、蔡木寅等人一
    同向伊購買土地，並約定將上開179之3地號土地移轉登記予
    抗告人，故抗告人亦為本件債務人乙節，雖未提出相當證據
    以為證明，惟抗告人既因系爭買賣契約而取得系爭土地，並
    登記為所有權人，因此抗告人應係系爭買賣契約之利害關係
    人之一，要屬無疑。茲相對人為保全其買賣價金債權，聲請
    原審法院就抗告人所應受之損害由其提供擔保金以代釋明，
    在抗告人所有財產於二百五十萬元範圍予以假扣押，原審裁
    定酌定相當金額命相對人供擔保以代釋明後予以准許，經核
    並無不合。
四、至於抗告意旨辯稱「抗告人與相對人間無任何債權債務關係
    ，相對人並非債權人，與假扣押實質之要件不符，原裁定不
    當」云云。惟債權人本案債權是否確實存在，則非保全程序
    所應審認之事項，業如上述，從而抗告人主張之實體法上爭
    執，此非本件保全程序所得審究，抗告意旨指摘原裁定不當
    ，求為廢棄改判，非有理由，應予駁回。
據上論結，本件抗告為無理由，依民事訴訟法第四百九十五條之
一第一項、第四百四十九條第一項、第九十五條、第七十八條裁
定如主文。
中　　華　　民　　國　　94　　年　　11　　月　　23　　日
                  民事第三庭　　審判長法　官  陳光秀
　　　　　　　　　　　      　　　　　法　官  楊省三
　　　　　　　　　　　      　　　　　法　官  曾平杉
上為正本係照原本作成。
如不服本裁定，僅得於收受本裁定正本送達後10日內以適用法規
顯有錯誤為理由，向本院提出再抗告狀（須附繕本一份及繳納再
抗告裁判費新台幣1千元)，並經本院許可後始可再抗告於最高法
院。
中　　華　　民　　國　　94　　年　　11　　月　　24　　日
                                      書記官  葉秀珍
【附記】
民事訴訟法第495條之1第2項準用同法第466條之1第1、2項規定
：
I對於第二審判決上訴，上訴人應委任律師為訴訟代理人。但上
　訴人或其法定代理人具有律師資格者，不在此限。
II上訴人之配偶、三親等內之血親、二親等內之姻親，或上訴人
　為法人、中央或地方機關時，其所屬專任人員具有律師資格並
  經法院認為適當者，亦得為第三審訴訟代理人。
                                                 K
